臺灣士林地方法院刑事判決　　　　　　 95年度簡上字第205號
上　訴　人　臺灣士林地方法院檢察署檢察官
被　　　告　乙○○
上列上訴人因被告公然侮辱案件，不服本院士林簡易庭95年度士
簡字第1349號中華民國95年10月31日第一審刑事簡易判決（聲請
簡易判決處刑案號：台灣士林地方法院檢察署95年度偵字第1113
1 號），提起上訴，本院管轄之第二審合議庭判決如下：
    主  文
原判決撤銷。
乙○○公然侮辱人，處罰金新臺幣壹仟元，如易服勞役以新臺幣
壹仟元折算壹日。
    事  實
一、乙○○與甲○○均係臺北市○○區○○街2 段355 號榮民總
    醫院腳踏車亭旁之攤販，於民國95年7 月28日9 時許，乙○
    ○見甲○○未清理颱風後吹往其攤位之壓克力板，反而將之
    放置於2 人攤位之間，恐將刮傷路人，竟心生不滿，基於公
    然侮辱之犯意，在上址公然辱罵甲○○「不要臉」。
二、案經甲○○訴由臺北市政府警察局北投分局報告臺灣士林地
    方法院檢察署檢察官聲請簡易判決處刑。
    理  由
一、證據能力部分：
(一)按被告以外之人於審判外之陳述雖不符刑事訴訟法第159 條
    之1 至之4 等四條之規定，而經當事人於審判程序同意作為
    證據，法院審酌該言詞陳述或書面陳述作成時之情況，認為
    適當者，亦得為證據；當事人、代理人或辯護人於法院調查
    證據時，知有刑事訴訟法第159 條第1 項不得為證據之情形
    ，而未於言詞辯論終結前聲明異議者，視為有前項之同意，
    同法第159 條之5 定有明文。
(二)查公訴人及被告對於證人即告訴人甲○○於警詢、偵查時之
    陳述，現場照片2 張等證據，在本院審理中均表示無意見，
    且未於本案言詞辯論終結前聲明異議，本院審酌證人於警詢
    、偵查時之陳述係就其親身經歷之事實所為者，依其陳述作
    成時之情況，並無不適當之情形，照片2 張為案發現場之狀
    況，亦核無不適當之情形，依前揭法條意旨，自得援為本案
    證據，應先敘明。
二、上開犯罪事實，迭據被告乙○○於警詢、偵查及本院審理時
    坦承不諱（參偵查卷第7 、17頁、本院96年1 月25日審判筆
    錄第2 頁），核與告訴人甲○○於警詢、偵查時指訴被告於
    上開時地有以「不要臉」出言辱罵之情節相符（參偵查卷第
    9 至10頁、第19頁），復有現場照片2 張在卷可佐（偵查卷
    第21頁），足徵被告有於上開時地出言辱罵告訴人「不要臉
    」等情已甚明確。次查刑法第309 條公然侮辱罪之「侮辱」
    ，係謂不指摘具體事實，以使人難堪為目的，而以言詞、文
    字、圖畫或動作，表示不屑、輕蔑或攻擊之意思，足以對於
    個人在社會上所保持之人格及地位，達貶損其評價之程度而
    言。故若辱罵他人「不要臉」，自係對他人抽象地予以謾罵
    ，使其難堪，依我國社會通念應認足以使被指摘者之人格及
    地位遭受貶損。本件被告而在公開場合辱罵告訴人「不要臉
    」等語，衡諸一般客觀社會生活經驗，其所述自足以貶抑告
    訴人之人格及地位，且觀諸被告於本院審理時已供承係因對
    告訴人忍無可忍才出言罵告訴人，其主觀上有羞辱告訴人之
    意，溢於言表，是被告所為，實已該當刑法公然侮辱之要件
    。綜上所述，本件事證明確，被告犯行堪以認定，應依法論
    科。
三、核被告乙○○所為，係犯刑法第309 條第1 項公然侮辱罪。
    原審據以論罪科刑，固非無見。惟刑法業於94年2 月2 日修
    正公布，並於95年7 月1 日施行，修正後刑法第33條第5款
    ：「主刑之種類如下：五、罰金：新臺幣1,000 元以上，以
    百元計算之」。刑法第33條第5 款所定罰金貨幣單位經修正
    為新臺幣後，刑法分則各罪所定罰金刑之貨幣單位亦配合修
    正為新臺幣，乃增訂刑法施行法第1 條之1 ，並於95年6 月
    14日經總統公布，自同年7 月1 日起施行，該條規定：「中
    華民國94年1 月7 日刑法修正施行後，刑法分則編所定罰金
    之貨幣單位為新臺幣。94年1 月7 日刑法修正時，刑法分則
    編未修正之條文定有罰金者，自94年1 月7 日刑法修正施行
    後，就其所定數額提高為30倍。但72年6 月26日至94年1 月
    7 日新增或修正之條文，就其所定數額提高為3 倍」，亦即
    自95年7 月1 日起，刑法分則編所定罰金之貨幣單位，由原
    來之銀元改為新臺幣；且94年1 月7 日刑法修正時，刑法分
    則編未修正之條文定有罰金者，自95年7 月1 日起，有關罰
    金之數額提高為3 倍至30倍。查本件被告所犯之刑法第309
    條第1 項公然侮辱罪，其犯罪之時間係在上開刑法修正施行
    後之95年7 月28日，則本件應逕適用被告行為時之刑法第33
    條第5 款、刑法施行法第1 條之1 之規定，為其論罪之依據
    ，原審認應適用罰金罰鍰提高標準條例第1 條前段及現行法
    規所定貨幣單位折算新臺幣條例第2 條規定，並諭知被告應
    處罰金「銀元」三百元，即新台幣九百元，適用法律尚有違
    誤，檢察官上訴，指摘原判決不當，請求撤銷改判，為有理
    由，自應由本院將原判決撤銷改判。爰審酌被告與告訴人間
    ，為攤位垃圾之問題，迭有爭訟，積怨已深，被告因一時氣
    憤，口出惡言，「不要臉」一詞雖屬侮辱性字眼，然依一般
    社會通念，其所生貶損他人人格或地位之效果仍屬有限之犯
    罪危害程度及被告之智識程度等一切情狀，量處如主文第二
    項所示之罰金，並依刑法第42條第3 項前段規定，諭知易服
    勞役之折算標準。
據上論斷，應依刑事訴訟法第455 條之1 第1 項、第3項、第369
條第1 項前段、第364 條、第299 條第1 項前段，刑法第309 條
第1 項、第42條第3 項，刑法施行法第1 條之1 ，判決如主文。
本案經檢察官方祥鴻到庭執行職務
中　　華　　民　　國　　96　　年　　1 　　月　　31　　日
　　　　　　　　　刑事第五庭審判長法　官  周政達
　　　　　　　　　　　　　　　　  法　官  周群翔
　　　　　　　　　　　　　　　　  法　官  汪梅芬
以上正本證明與原本無異。
不得上訴。
                                  書記官  張馨尹
中　　華　　民　　國　　96　　年　　1 　　月　　31　　日
附錄本案論罪科刑法條全文：
中華民國刑法第309條
（公然侮辱罪）
公然侮辱人者，處拘役或 3 百元以下罰金。
以強暴犯前項之罪者，處 1 年以下有期徒刑、拘役或 5 百元以
下罰金。
